【裁判字號】    89,易,971
【裁判日期】    890815
【裁判案由】    竊盜等
【裁判全文】
臺灣高雄地方法院刑事判決                          八十九年度易字第九七一號
    公  訴  人  臺灣高雄地方法院檢察署檢察官
    被      告  丁○○
右列被告因竊盜等案件，經檢察官提起公訴（八十八年度偵緝字第一六三六號），本
院判決如左：
    主  文
丁○○被訴偽造文書部分無罪。
被訴竊盜部分免訴。
    理  由
一、公訴意旨略以：被告丁○○意圖為自己不法之所有，於民國八十五年四月間某日
    ，在高雄市前鎮區○○○路路旁某處，以不詳之方法竊取丙○○○○運股份有限
    公司所有（負責人李國泰，起訴書誤載為報案人乙○○所有，下稱東冠公司）之
    ＷＦ─四三號營業用大貨車板台號碼（起訴書誤植為拖板車牌），得手後，復將
    之移用於所駕之營業用大貨車（車號不詳）之板台上使用，嗣於八十五年十二月
    二十四日十六時二十分許，在高雄市○○區○○路五號因未攜帶拖車使用證（起
    訴書誤繕為未帶行車執照），為警方以未帶行照之事由告發違規後，始循線查獲
    得知上情，因而認為被告涉犯有刑法第二百十六條、二百十二條及第三百二十條
    第一項之行使偽造私文書及竊盜等罪嫌等語。
二、犯罪事實應依證據認定之，無證據不得推定其犯罪事實；又不能證明被告犯罪者
    ，應諭知無罪之判決；又時效已完成者，應諭知免訴之判決，刑事訴訟法第一百
    五十四條、第三百零一條第一項及第三百零二條第二款分別定有明文。另刑法第
    二百十二條之偽造、變造特種文書罪之處罰，須以行為人係無制作文書權者，冒
    充他人名義，制作虛偽文書之「偽造」行為，或無權修改文書內容者，擅自竄改
    業已制作完成之文書之「變造」行為，始足當之。且刑法第二百十六條行使偽造
    私文書之罪，必其行使之私文書，具備偽造文書罪之前提，始可成立，最高法院
    著有三十三年上字第四八三號判例足資參照。
三、公訴意旨認為被告涉犯有上開行使偽造特種文書罪及竊盜罪之犯嫌，無非以證人
    王清溪之證述、債務終止協議書、汽車各項異動登記書、拖車牌證登記書、高雄
    市政府警察局舉發道路交通管理事件通知單（下稱違規告發單）及被告所辯與常
    情相違且犯行拒絕到案說明等為其論據。惟訊據被告固坦承有於上揭時地駕駛營
    業大貨車為警方告發交通違規，且該ＷＦ─四三號板台號牌確曾懸掛其駕駛車輛
    之板台上之事實，惟堅決否認有任何竊盜及偽造文書之犯行，辯稱：ＷＦ─四三
    號板台號牌是伊同事拾獲被丟在停車場，伊撿來用等語。經查：
（一）板台號碼ＷＦ─四三號號牌曾為東冠公司所有，且該公司於八十五年四月二十
      五日以遺失為由向高雄市監理處申請補發，而被告懸掛該板台號牌於其所駕駛
      不詳車號之營業大貨車板台上，於行經高雄市○○區○○路五號處，為警方於
      八十五年十二月二十四日十六時二十分許，以被告未帶拖車使用證之事由，認
      被告違反道路交通管理處罰條例第十四條第三款之未帶行照規定，將之告發。
      嗣東冠公司人員於獲知該紙告發單係以於八十五年四月二十日遺失之ＷＦ─四
      三號板台號牌為取締對象時，即以該號牌已於為警取締之八個月前即已申報遺
      失為由，於八十六年十二月二十七日向高雄市交通事件裁決所提出申訴，始由
      該所以八十六年十二月三十日高市交裁監字第Ｏ二二二八號簡便行文表函知高
      雄市政府警察局小港分局（下稱小港分局）查證，小港分局方於八十七年一月
      五日通知東冠公司人員乙○○及被告所靠行之泓盛交通貨運股份有限公司（下
稱泓盛公司）負責人甲○○製作偵訊筆錄，並將全案以被告涉有竊盜罪嫌，於
      八十七年一月二十六日移送臺灣高雄地方法院檢察署偵查等事實，業據被告陳
      明甚詳，經核與證人乙○○證述之情節相符，並有卷附之拖車牌證登記書、違
      規告發單、汽機車各項異動通知書、乙○○出具之申訴書、上開高雄市交通事
      件裁決所簡便行文表、八十七年一月五日乙○○及甲○○之警訊筆錄與小港分
      局刑事案件移送書上之記載等可資佐憑，故上開事實，應堪認定。
（二）被告既有懸掛ＷＦ─四三號板台號牌，此觀諸證人即填發違規單之員警黃建昌
      到庭結證稱：被告當天因未帶板台證，故伊以未帶行照之違規事實告發，因板
      台證未帶也是未帶行照之一種等語（見本院八十九年六月十四日訊問筆錄）自
      明，證人上開所述，經核與道路交通管理處罰條例第十四條第二款所定未攜帶
      拖車使用證之規定相符，顯見被告係因未帶拖車使用證，為警以該號牌為取締
      對象而填具告發單，而非因未帶行車執照之事由為警舉發，故被告有使用該面
      東冠公司遺失之號牌，而該號牌之內容確屬真正，並未經過偽造之事實至明。
（三）被告雖曾持有並懸掛該面ＷＦ─四三號之板台號碼，惟由被告持用之結果，是
      否得以遽認係被告竊取之事實，則非無研求之餘地。訊據證人乙○○證陳：該
      號牌係以螺絲鎖緊，除非因年代久遠始有可能腐蝕生鏽而脫落，否則不會自行
      脫落，而遺失時車齡才六年多，不太可能有自行脫落之情形等語（見八十七年
      一月五日警訊筆錄及本院八十九年五月二十四日訊問筆錄），足證該號牌確係
      因他人以外力之積極行為，而脫離東冠公司支配持有之情，至為顯然。然據此
      事實及被告曾持用該面號牌之情，是否即可認為係被告竊取，則尚有未足，在
      無其他積極證據足資證明被告涉有竊盜犯行時，則應由其他證據判斷被告取得
      該面號牌之原因。參諸被告前開以該號牌係他人丟棄，被伊撿來使用之辯詞，
      足見被告應明知該面號牌係屬他人所遺失之物，卻以意圖為自己不法所有之犯
      意，於拾獲後，未交由相關單位或透過招領之程序，而據為己有之事實，其有
      侵占他人遺失物之犯行則至明。
（四）查被告僅單純的將真正的號牌懸掛在其所駕駛之營業用大貨車上，則其並無任
      何偽造ＷＦ─四三號板台號牌之行為，該真正之號牌雖本非供被告所駕駛之營
      業大貨車板台使用，惟參諸前述刑法上行使偽造特種文書之行為必先以行為人
      所行使之特種文書係屬偽造為前提，如行為人持有及行使之特種文書並非偽造
      ，尚難以被告所持有及行使之特種文書非其所有之事實，憑以推論被告有偽造
      文書之犯行，故公訴人所舉之證據不足以證明被告有偽造及行使偽造特種文書
      之犯行，此外本院復查無其他積極證據足以證明被告有公訴意旨所指摘之行使
      偽造私文書犯行，揆諸前開說明，不能證明被告犯罪，依法自應為無罪之諭知
      。
（五）其次，公訴人並未舉出積極證據足以證明被告持有ＷＦ─四三號板台號牌之原
      因，係其乘被害人不知之際，以和平秘密方式，破壞被害人之支配持有狀態，
      並將之移至自已占有之竊盜犯行，本院復查無其他證據足以證明被告確有如公
      訴意旨所指之竊盜犯行，依罪疑唯輕之法理，被告將他人所遺失之物據為己有
      ，核其所為係犯刑法第三百三十七條之侵占遺失物罪。惟按所謂「竊盜」與「
      侵占遺失物罪」俱以不法手段占有領得財物，其客觀構成要件之主要事實雷同
      ，二罪係同以為自己或第三人不法之所有為主觀構成要件，同以他人財物為客
      體，同為侵害財產法益之犯罪，罪質尚無差異，應認有同一性，是以本件起訴
    之基本社會事實係屬同一，依法本院自得逕行審理。次按追訴權時效，於拘役
      或罰金之罪者，於一年期間因不行使而消滅，刑法第八十條第一項第五款及定
      有明文，且法院於不妨害事實同一之範圍內，自由認定事實，如將殺人未遂認
      定為傷害罪，而有撤回告訴之情形，自得變更檢察官所引應適用之法條，而為
      不受理之判決，最高法院著有四十七年臺上字第四一號判例足資參照。被告駕
      駛不詳車號之營業大貨車於行經高雄市○○區○○路五號處，為警方於八十五
      年十二月二十四日十六時二十分許以被告未帶板台證件之事由，予以告發。嗣
      東冠公司人員於八十六年十二月二十七日向高雄市交通事件裁決所提出申訴，
      始由該所以八十六年十二月三十日高市交裁監字第Ｏ二二二八號簡便行文表函
      知高雄市政府警察局小港分局（下稱小港分局）查證，小港分局方於八十七年
      一月五日通知東冠公司人員乙○○及被告所靠行之泓盛交通貨運股份有限公司
      （下稱泓盛公司）負責人甲○○製作偵訊筆錄，並將全案以被告涉有竊盜罪嫌
      ，於八十七年一月二十六日移送臺灣高雄地方法院檢察署偵查等事實，業如前
      述。則由被告至遲可認定係於八十五年十二月二十四日完成其侵占遺失物之犯
      行，且該行為並無連續或繼續之狀態，而小港分局最初之偵查行動，是於八十
      六年十二月三十日受理高雄市交通裁決所告發之後，於八十七年一月五日始通
      知乙○○及甲○○瞭解案情觀之，均顯見國家對於被告之追訴權，己逾一年之
      時效後，始開始行使。而刑法第三百三十七條之法定最重本刑，為五百元以下
      罰金，參諸前開說明，國家對於被告之追訴權已因罹於一年之時效期間而消滅
      ，故本件之時效既已完成，依法自應為免訴之諭知。
據上論斷，應依刑事訴訟法第三百零一條第一項、第三百零二條第二款，判決如主文
。
中      華      民      國      八十九      年    八    月      十五    日
                                臺灣高雄地方法院刑事第二庭
                                    審判長  法  官  黃三友
                                            法  官  廖建瑜
                                            法  官  李代昌
右正本證明與原本無異。
如不服本判決，應於判決送達後十日內，向本院提出上訴狀。
                                            書記官  吳韻芳
中      華      民      國      八十九      年    八    月      十五    日


司法院資訊處製作；財團法人民間司法改革基金會備份。
